臺灣臺北地方法院刑事裁定
111年度毒聲字第607號
聲  請  人  臺灣臺北地方檢察署檢察官
被      告  林官鴻




上列被告因違反毒品危害防制條例案件，經檢察官聲請觀察、勒
戒（111年度毒偵字第2132號），本院裁定如下：
    主  文
聲請駁回。
    理  由
一、聲請意旨略以：被告甲○○基於施用第二級毒品之犯意，於
    民國111年7月18日凌晨0時許，在（新北市永和區）永安路
    某公園內，以將第二級毒品大麻添加混合在菸草內，捲煙後
    使用打火機點燃，以此方式施用大麻1次。而上揭施用大麻
    之事實，業據被告坦承不諱，且其為警查獲後採尿送驗之結
    果，確呈大麻陽性反應，此有濫用藥物檢驗報告在卷可稽。
    爰依毒品危害防制條例第20條第1 項及觀察勒戒處分執行條
    例第3 條第1 項規定，聲請裁定將被告送勒戒處所觀察勒戒
    等語。
二、按犯第10條之罪者，檢察官應聲請法院裁定，或少年法院（
    地方法院少年法庭）應先裁定，令被告或少年入勒戒處所觀
    察、勒戒，其期間不得逾2月；依前項規定為觀察、勒戒或
    強制戒治執行完畢釋放後，3年後再犯第10條之罪者，適用
    前2項之規定，毒品危害防制條例第20條第1項、第3項定有
    明文。又第20條第1項及第23條第2項之程序，於檢察官先依
    刑事訴訟法第253條之1第1項、第253條之2第1項第4款至第6
    款或第8款規定，為附條件之緩起訴處分時，或於少年法院
    （地方法院少年法庭）認以依少年事件處理法程序處理為適
    當時，不適用之，同條例第24條第1項亦定有明文。而究採
    機構內或機構外之社區處遇方式，則賦予檢察官裁量權，檢
    察官自得按照個案情形，依法裁量決定採行何者為宜，法院
    原則上應尊重檢察官職權之行使，僅就檢察官之判斷有違背
    法令、事實認定有誤或其他裁量重大明顯瑕疵等事項，予以
    有限之低密度審查（臺灣高等法院暨所屬法院106年法律座
    談會刑事類提案第37號研討結果同此見解）。又為使檢察官
    上開關於處遇方式之裁量有其準則可憑，且具體化戒癮治療
    之實施辦法，行政院依同條例第24條第4項之授權，訂定「
    毒品戒癮治療實施辦法及完成治療認定標準」，其中第2條
    第2項明定：「被告有下列情事之一時，不適合為附命完成
    戒癮治療之緩起訴處分。但無礙其完成戒癮治療之期程者，
    不在此限：一、緩起訴處分前，因故意犯他罪，經檢察官提
    起公訴或判決有罪確定。二、緩起訴處分前，另案撤銷假釋
    ，等待入監服刑。三、緩起訴處分前，另案羈押或執行有期
    徒刑。」考其理由，除衡量各款情事對戒癮治療之期程可能
    實際有所妨礙之外，根據刑事訴訟法緩起訴處分之要件而為
    體系觀察，該標準亦認應考量被告前案素行狀況，以決定被
    告是否適宜接受附命完成戒癮治療等附條件之緩起訴處分。
三、經查，前揭施用大麻之事實，業據被告於警、偵訊及本院訊
    問時坦承不諱，且被告為警查獲後所採集之尿液，經送請台
    灣尖端先進生技醫藥股份有限公司以酵素免疫分析法初驗，
    再以氣相層析質譜儀法確認檢驗之結果，檢驗結果確呈大麻
    陽性反應，此有該公司111年8月2日出具之濫用藥物檢驗報
    告1 份及偵辦毒品案件尿液檢體委驗單附卷為憑，足認被告
    上開自白與事實相符，其施用第二級毒品之事實，固堪以認
    定。。
四、然查：
　㈠本件聲請書於聲請觀察、勒戒之必要性乙欄，僅記載被告自
    始未有經裁定觀察、勒戒之紀錄，爰聲請裁定將被告送勒戒
    處所觀察、勒戒等語（見聲請書第2頁），就檢察官裁量決
    定聲請被告送勒戒處所實施觀察、勒戒，而不宜為附命戒癮
    治療之緩起訴處分乙節，未置一詞，已難窺其裁量標準。
　㈡又本件被告係首度非法施用第二級毒品之行為，為警查獲，
    在此之前未曾於勒戒處所實施觀察、勒戒，此有其之臺灣高
    等法院被告前案紀錄表可查；參以被告自陳：第一次施用大
    麻是106年在美國加州；本件案發當日係施用某外國人贈送
    之大麻捲菸等語（見偵卷第11頁；本院卷第23頁）。據此，
    實難認被告有毒品之高度依賴。
　㈢另被告並未涉及其他刑事案件經起訴或判決有罪確定，亦未
    因另案撤銷假釋，等待入監服刑，復無另案在監、押之情，
    此見前揭前案紀錄表甚明。是其亦無上開「毒品戒癮治療實
    施辦法及完成治療認定標準」第2條第2項明定不適合為附命
    完成戒癮治療之緩起訴處分之情事。
　㈣本件偵查中，偵辦員警以迄檢察官，均僅訊問被告是否曾經
    接受觀察、勒戒，就被告是否有意接受機構外之社區處遇方
    式戒毒乙節，未曾加以詢問，以致被告無從表示意見。而被
    告於本院經詢以：「有無辦法負擔戒癮治療費用？」「若戒
    癮治療期間沒有按時治療或採尿呈現毒品陽性，都有可能要
    再次從事觀察勒戒，是否仍願意自費進行戒癮治療？」答以
    ：我可以負擔（費用），我想自費進行戒癮治療，我有信心
    可以進行戒癮治療等語明確（見本院卷第23頁），已表明具
    有依機構外之社區處遇方式戒毒之能力及決心。
　㈤綜上所述，檢察官未詳加調查被告之前案素行、經濟生活狀
    況及家庭支持系統等因素，以決定是否為附命戒癮治療之緩
    起訴處分，逕向本院聲請觀察、勒戒，容有消極不行使裁量
    權之裁量瑕疵。從而，本件聲請於法即有未合，自應予駁回
    。
五、依刑事訴訟法第220條，裁定如主文。
中　　華　　民　　國　　111 　年　　11　　月　　29　　日
                  刑事第七庭  法　官　廖建傑
以上正本證明與原本無異。
如不服本裁定，應於裁定送達後5 日內向本院提出抗告狀。
                              書記官  林怡雯
中　　華　　民　　國　　111 　年　　12　　月　　5 　　日